臺灣高雄地方法院刑事判決　　　　　　　95年度訴字第4022號
公　訴　人　臺灣高雄地方法院檢察署檢察官
被　　　告　甲○○
上列被告因違反毒品危害防制條例案件，經檢察官提起公訴（95
年度毒偵字第7994號），本院判決如下：
    主  文
甲○○施用第一級毒品，處有期徒刑柒月。又施用第二級毒品，
處有期徒刑月。應執行有期徒刑玖月。
    事  實
一、甲○○前曾因施用毒品，經依本院94年度毒聲字第627 、10
    81號裁定執行觀察勒戒、強制戒治，於民國94年12月7 日戒
    治期滿釋放。詎其仍未戒除毒品，於上開強制戒治釋放後5
    年內，復分別基於施用第一級毒品海洛因、第二級毒品甲基
    安非他命之犯意，於95年8 月20日12時許採尿回溯96小時、
    120 小時內之某時，於不詳地點，以不詳方式，分別施用海
    洛因、甲基安非他命各1 次。嗣於95年8 月20日因交通違規
    事件，為警發現係毒品驗尿行方不明人口，經甲○○同意後
    採集其尿液送鑑，結果呈海洛因代謝物嗎啡、甲基安非他命
    陽性反應，始悉上情。
二、案經高雄市政府警察局苓雅分局報告臺灣高雄地方法院檢察
    署檢察官偵查起訴。
    理  由
一、訊據被告甲○○否認有何施用第一、二級毒品犯行，辯稱：
    伊並未施用海洛因、甲基安非他命云云，惟查：
(一)、被告於95年8 月20日12時許於苓雅分局民權路派出所採集之
    尿液，先後送請高雄市立凱旋醫院、高雄醫學大學以酵素免
    疫分析初步檢驗，復以氣象層析質譜儀法確認檢驗鑑定結果
    ，均係呈海洛因代謝物嗎啡、甲基安非他命陽性反應，分別
    有高雄市立凱旋醫院95年9 月4 日、高雄醫學大學附設中和
    紀念醫院96年3 月13日9603-28 濫用藥物尿液檢驗報告各1
    紙在卷可稽。
(二)、按尿液檢驗結果之正確性受到諸多因素之影響，如檢體簽收
    、處理、分析、文件處理及各檢體驗單位所訂定之CUTOFFVA
    -LUE（或閾值）不同等，均會影響到最後結果之判讀，目前
    尿液中煙毒之檢驗方法分述如下：一般實驗室接到尿液煙毒
    檢驗申請時，第一步驟為利用免疫分析法做初步篩檢，如篩
    檢濃度小於CUTOFFVALUE 即判讀為陰性反應；如篩檢濃度大
    於CUTOFFVALUE ，則必須進一步做確認試驗，確認試驗方法
    之原理須異於篩檢方法之原理，確認試驗方法目前國內常用
    的方法計有免疫學分析法、TOXI-LAB（毒物層析法）、GC（
    氣體色層分析法）、GC/MS （氣體層析質譜儀分析法），依
    各實驗單位設備不同，選用方法而有不同，其精密度依次為
    GC/MS 優於GC 優 於TOXI-LAB。再者，所謂「氣相層析質譜
    儀」包括「氣相層析儀」及「質譜儀」二部分，在「氣相層
    析儀」部分，其方法為將物質氣化後，再經分析管分離，由
    於各種物質之沸點及對管柱之吸附力不同，在經過檢測器（
    de tector） 測定後，表現出不同的滯留時間（retension
    time），利用滯留時間來判定是何種物質；而「質譜儀」部
    分為檢測器，能將物質撞擊成碎片，記錄其質譜圖，因每個
    化合物之鍵結能力不同，故不同之物質會有其特定之質譜圖
    ，因此在物質之判斷上有若指紋鑑定，因此，理論上如果扣
    除人為因素（例如檢體之間的污染）不予列計者，氣相層析
    質譜儀之精確度接近百分之百。本件送鑑之尿液，係經警提
    供乾淨尿瓶，由被告親自排放後，當面封緘，業據被告於警
    詢時陳述明確（見警卷第2 頁），扣案尿液確係被告所排放
    ，亦經法務部調查局以人類遺傳因子粒線體DNA(mtDNA)式序
    列鑑定法鑑定無誤，有該局96年4 月12日調科肆字第096001
    50350 號鑑定通知書附卷可稽。是以，本件扣案尿液確屬被
    告所有，並無遭其他尿液污染之情，應無疑義。本件扣除人
    為因素及排除偽陽性反應產生可能之情形下，足資認定被告
    確有施用海洛因、甲基安非他命之犯行。
(三)、參諸文獻Clarke’s Isolation and Indentification of
    Drugs 乙書第二版記述：服用海洛因後24小時內，經由尿液
    排出之量可達施用劑量之80% ；服用甲基安非他命後24小時
    內，約有施用劑量之70% 由尿液排出，施用後於尿液中排出
    之最長時限，受施用劑量、施用方式、個人體質及其代謝情
    況等因素影響，因個案而異，一般可檢出之最長時間為海洛
    因服用後2 至4 天、甲基安非他命服用後1 至5 天，此有行
    政院衛生署管制藥品管理局92年3 月10日管檢字第09200014
    95號函可參，是被告施用海洛因、甲基安非他命之時間分別
    係前揭為警採尿前96小時（即4 日內）、120 小時（即5 日
    ）內，應可認定。至檢察官雖以上開採尿前回溯24小時內之
    某時，為認定被告施用海洛因、甲基安非他命之犯罪時間，
    然依前揭行政院衛生署管制藥品管理局之函釋說明，一般可
    檢出施用海洛因、甲基安非他命之時間最長分別為4 天、5
    天，是故，本件被告既否認犯行，無從比對其自白以佐證犯
    罪之時點，自不宜將被告施用毒品之犯行限縮於為警採尿前
    之24小時內，以免有所疏漏，附此敘明。
(四)、綜上，被告施用海洛因、甲基安非他命之犯行，應可認定，
    已如前述，其空言否認犯行，顯無足採，事證明確，應依法
    論科。
(五)、被告前曾因施用毒品，經依本院94年度毒聲字第627 、1081
    號裁定執行觀察勒戒、強制戒治，於94年12月7 日戒治期滿
    釋放，有臺灣高等法院被告前案紀錄表在卷可稽，其於強制
    戒治釋放後5 年內，再為本次施用毒品犯行，應依法論科。
四、按海洛因、甲基安非他命分別為毒品危害防制條例第2 條第
    2 項第1 款、第2 款所規定之第一級毒品、第二級毒品，是
    核被告所為，係犯同條例第10條第1 項之施用第一級毒品、
    同條例第10條第2 項之施用第二級毒品罪。其施用第一、二
    級毒品前後持有毒品之低度行為，為其施用毒品之高度行為
    所吸收，不另論罪。被告所犯上開2 罪間，犯意各別，行為
    互疏，所犯構成要件不同，應分論併罰。爰審酌被告前因毒
    品危害防制案件，經觀察勒戒、強制戒治，詎仍未能徹底戒
    絕毒品，顯見其無戒毒悔改之意，犯後未坦承犯行，難見悔
    意，惟念其施用毒品僅自戕一己之身體健康，尚未對他人造
    成危害等一切情狀，量處如主文所示之刑，並定其應執行刑
    。
五、台灣高雄地方法院檢察署96年度毒偵字第3381號雖另以：被
    告於95年9 月5 日20時25分許回溯24小時內之某時，在不詳
    地點施用第二級毒品甲基安非他命，涉有毒品危害防制條例
    第10條第2 項之施用第二級毒品罪，因與起訴部分有集合犯
    之裁判上一罪關係，為被告被訴施用第二級毒品部分之起訴
    效力所及，請求併予審理。惟按刑事法若干犯罪行為態樣，
    本質上原具有反覆、延續實行之特徵，立法時既予特別歸類
    ，定為犯罪構成要件之行為要素，則行為人基於單一之犯意
    ，在密切接近之一定時、地持續實行之複次行為，倘依社會
    通念，於客觀上認為符合一個反覆、延續性之行為觀念者，
    於刑法評價上，即應僅成立一罪；學理上所稱「集合犯」之
    職業性、營業性或收集性等具有重複特質之犯罪均屬之，而
    依毒品危害防制條例第2 條第1 項規定之「毒品」的定義，
    可知毒品因具有成癮性及濫用性，即一方面因「耐藥性」的
    影響，導致行為人必須逐漸增加施用劑量，方能達成相同效
    果；他方面則可能因「生理依賴性」及「心理依賴性」的影
    響，導致行為人對毒品產生強烈渴求；由此可知，施用毒品
    之行為本身，顯然具有反覆性及延續性之特徵，準此，「施
    用毒品」即屬前揭「於立法已特別歸類具有重複特質」之犯
    罪。然本件尚應審究者為：被告是否基於單一行為決意施用
    第二級毒品甲基安非他命？本件併案犯罪事實之採尿時間，
    距離前次採尿雖僅15日，然本件被告否認施用第二級毒品犯
    行，且其於第1 次被查獲後，即予製作警詢筆錄，難認其2
    次施用行為係基於單一犯意而為，其是否基於單一犯意施用
    甲基安非他命，實非無疑，故此部份移送併辦事實，尚難認
    與起訴部分具有集合犯之實質上一罪關係，本院自無從併予
    審理，此部份應退由檢察官另為妥適之處理，附此敘明。
據上論斷，應依刑事訴訟法第299 條第1 項前段，毒品危害防制
條例第10條第1 項、第2 項，刑法第11條前段、第51條第5 款，
判決如主文。
本案經檢察官乙○○到庭執行職務。
中　　華　　民　　國　　96　　年　　6 　　月　　21　　日
                  刑事第一庭    審判長法  官  陳明富
                                      法  官  王淑惠
                                      法　官  陳宛榆
以上正本證明與原本無異。
如不服本判決，應於判決送達後10日內，向本院提出上訴狀。
                                      書記官  劉甄庭
中　　華　　民　　國　　96　　年　　6 　　月　　23　　日
附錄本判決論罪之法條
毒品危害防制條例第10條
施用第一級毒品者，處 6 月以上 5 年以下有期徒刑。
施用第二級毒品者，處 3 年以下有期徒刑。
